【裁判字號】    97,易,2115
【裁判日期】    970731
【裁判案由】    毒品危害防制條例
【裁判全文】
臺灣臺北地方法院刑事判決      九十七年度易字第二一一五號
公  訴  人  臺灣臺北地方法院檢察署檢察官
被      告  甲○○
上列被告因違反毒品危害防制條例案件，經檢察官提起公訴（九
十七年度毒偵字第二一三三號），本院判決如下：
    主  文
甲○○施用第二級毒品，累犯，處有期徒刑拾月。
    事  實
一、甲○○於民國八十九年間，因施用毒品案件，經本院以八十
    九年度毒聲字第一○四六號裁定送觀察、勒戒後，認有繼續
    施用毒品之傾向，經本院以八十九年度毒聲字第一二三六號
    裁定令入戒治處所施以強制戒治，嗣執行強制戒治滿三月，
    其成效經評定為合格，無繼續戒治之必要，經本院以八十九
    年度毒聲字第二八九五號裁定停止戒治，所餘期間交付保護
    管束，交付保護管束期間於九十年五月二十一日屆滿未經撤
    銷，視為強制戒治期滿，由臺灣臺北地方法院檢察署檢察官
    以九十年度戒毒偵字第一四七號不起訴處分確定，又於九十
    四年間，因施用毒品案件，經臺灣板橋地方法院以九十四年
    度簡字第四八三八號判處有期徒刑六月確定，另因犯竊盜罪
    ，經本院以九十四年度易字第一六六九號判處有期徒刑八月
    確定，上開二罪，經本院以九十五年度聲字第一一三九號定
    其應執行有期徒刑一年一月確定，於九十六年四月二十五日
    縮刑期滿執行完畢，猶不知悔改，竟基於施用第二級毒品甲
    基安非他命之犯意，於九十七年五月二十四日晚間六時五十
    分許，為警採尿前九十六小時內某時許（不包括經警查獲至
    採尿期間），在臺北市○○○路河堤旁公共廁所內，以將甲
    基安非他命置於玻璃球內點火燒烤成煙霧後吸食之方式，施
    用甲基安非他命一次，嗣於九十七年五月二十四日晚間六時
    三十分許，因另案遭通緝為警緝獲，在臺北市政府警察局萬
    華分局武昌街派出所接受調查時，經其自願採尿送驗後，查
    悉上情。
二、案經臺北市政府警察局萬華分局報請臺灣臺北地方法院檢察
    署檢察官偵查起訴。
    理  由
壹、證據能力方面：
    按現行刑事訴訟法關於「鑑定」之規定，除選任自然人充當
    鑑定人外，另設有囑託機關鑑定制度。依同法第一百九十八
    條、第二百零八條之規定，不論鑑定人或鑑定機關、團體，
    固均應由法院、審判長、受命法官或檢察官視具體個案之需
    要而為選任、囑託，並依第二百零六條之規定，提出言詞或
    書面報告，始符合同法第一百五十九條第一項所定得作為證
    據之「法律有規定」之情形。否則所為之鑑定，仍屬傳聞證
    據。然於司法警察機關調查中之案件，為因應實務上，或因
    量大、或有急迫之現實需求，例行性當然有鑑定之必要者，
    例如毒品之種類與成分、尿液之毒品反應，或者槍彈有無殺
    傷力等鑑定，基於檢察一體原則，得由該管檢察長對於轄區
    內之案件，以事前概括選任鑑定人或囑託鑑定機關、團體之
    方式，俾便轄區內之司法警察官、司法警察對於調查中之此
    類案件，得即時送請先前已選任之鑑定人或囑託之鑑定機關
    、團體實施鑑定，以求時效（法務部九十二年九月一日法檢
    字第○九二○○三五○八三號函參照，刊載於法務部公報第
    三一二期）。此種由檢察機關概括選任鑑定人或概括囑託鑑
    定機關、團體，再轉知司法警察官、司法警察於調查犯罪時
    參考辦理之作為，法無明文禁止，係為因應現行刑事訴訟法
    增訂傳聞法則及其例外規定之實務運作而為。此種由司法警
    察官、司法警察依檢察官所概括選任之鑑定人或囑託鑑定機
    關、團體所為之鑑定結果，與檢察官選任或囑託為鑑定者，
    性質上並無差異，同具有證據能力（最高法院九十六年度臺
    上字第二八六○號判決參照）。被告甲○○於九十七年五月
    二十四日晚間六時五十分許，為警所採集之尿液，經臺北市
    政府警察局萬華分局依前開作業流程，送請臺灣尖端先進生
    技醫藥股份有限公司鑑定，該中心於同年六月四日出具之濫
    用藥物尿液檢驗報告，揆諸前揭說明，自屬「法律規定」得
    為證據者，洵具證據能力，合先敘明。
貳、實體方面：
一、上揭犯罪事實，業據被告坦承不諱（見本院卷第二十七頁反
    面、第二十九頁），且：
  (一)被告於九十七年五月二十四日晚間六時五十分許，為警所採
    集之尿液，經送臺灣尖端先進生技醫藥股份有限公司以氣相
    層析質譜儀分析法確認檢驗後，確呈安非他命、甲基安非他
    命陽性反應，有該公司於同年六月四日出具之濫用藥物檢驗
    報告附卷可稽（見臺灣臺北地方法院檢察署九十七年度毒偵
    字第二一三三號偵查卷第八頁）。且依文獻Clark's Isolat
    ion and Identification of Drugs 第三版之記述：施用甲
    基安非他命後二十四小時內，約有施用劑量之百分之七十由
    尿中排出，經人體可代謝出甲基安非他命原態及其代謝物安
    非他命，依據Jonathan M. 等人二○○二年文獻報導，以五
    名測試者於四週內分四次使用，每次施用甲基安非他命二十
    ｍｇ劑量後，收集其尿液並以二五○ｎｇ／ｍｌ為閾值時，
    其最長檢出時間為九十六小時（行政院衛生署管制藥品管理
    局九十三年七月二十二日管檢字第○九三○○○六六一五號
    函參照），足認被告確於九十七年五月二十四日晚間六時五
    十分許（即經警查獲後採尿時）前九十六小時內之某日時許
    （應扣除查獲後採尿前之該段時間），施用第二級毒品甲基
    安非他命一次，是被告任意性自白，核與事實相符，應堪採
    信。
  (二)按毒品危害防制條例於九十二年七月九日修正公布，自九十
    三年一月九日施行，刪除二犯及三犯之規定，一改修法前繁
    雜之處遇程序，並認施用毒品者係屬病患性犯人，以觀察、
    勒戒戒除其身癮，並以強制戒治去除其心癮。其中第二十條
    、第二十三條將施用毒品之刑事處遇程序，區分為「初犯」
    及「五年內再犯」、「五年後再犯」。依其立法理由之說明
    ：「初犯」，經觀察、勒戒或強制戒治後，應為不起訴處分
    或不付審理之裁定；經觀察、勒戒或強制戒治執行完畢釋放
    後，「五年內再犯」者，因其再犯率甚高，原實施之觀察、
    勒戒及強制戒治既已無法收其實效，爰依法追訴或裁定交付
    審理。至觀察、勒戒或強制戒治執行完畢釋放後，「五年後
    再犯」者，前所實施之觀察、勒戒或強制戒治已足以遮斷其
    施用毒品之毒癮，為期自新及協助其斷除毒癮，仍適用「初
    犯」規定，先經觀察、勒戒或強制戒治之程序。從而依該次
    修正後之規定，僅限於「初犯」及「五年後再犯」二種情形
    ，始應先經觀察、勒戒或強制戒治之程序。倘被告於五年內
    已再犯，經依法追訴處罰，縱其第三次（或第三次以上）再
    度施用毒品之時間，在初犯或前次再犯經觀察、勒戒或強制
    戒治執行完畢釋放五年以後，已不合於「五年後再犯」之規
    定，且因已於「五年內再犯」，顯見其再犯率甚高，原實施
    觀察、勒戒或強制戒治，已無法收其實效，即應依該條例第
    十條處罰（最高法院九十六年度臺非字第一一九號判決參照
    ）。本案被告於八十九年間，因施用毒品案件，經本院以八
    十九年度毒聲字第一○四六號裁定送觀察、勒戒後，認有繼
    續施用毒品之傾向，經本院以八十九年度毒聲字第一二三六
    號裁定令入戒治處所施以強制戒治，嗣執行強制戒治滿三月
    ，其成效經評定為合格，無繼續戒治之必要，經本院以八十
    九年度毒聲字第二八九五號裁定停止戒治，所餘期間交付保
    護管束，交付保護管束期間於九十年五月二十一日屆滿未經
    撤銷，視為強制戒治期滿，由臺灣臺北地方法院檢察署檢察
    官以九十年度戒毒偵字第一四七號不起訴處分確定，又於九
    十四年間，因施用毒品案件，經臺灣板橋地方法院以九十四
    年度簡字第四八三八號判處有期徒刑六月確定，再於九十六
    年間，因施用毒品案件，經本院以九十六年度易字第二九二
    七號判處有期徒刑八月確定等情，有臺灣高等法院被告前案
    紀錄表在卷可稽（見本院卷第四頁至第十八頁），被告前因
    犯施用毒品罪，經強制戒治執行完畢釋放後，五年內既已再
    犯施用毒品罪，並經依法追訴處罰，縱本次施用毒品之時間
    ，係在初犯施用毒品罪經強制戒治執行完畢釋放五年以後，
    仍與「五年後再犯」有別，應無毒品危害防制條例第二十條
    第三項「依前項規定為觀察、勒戒或強制戒治執行完畢釋放
    後，五年後再犯第十條之罪者，適用本條前二項之規定」之
    適用，自應依法追訴審判。
  (三)綜上所述，本案事證明確，被告施用第二級毒品犯行，洵堪
    認定，應予依法論科。
二、按甲基安非他命屬毒品危害防制條例第二條第二項第二款所
    規範之第二級毒品，不得施用、持有。核被告所為，係犯毒
    品危害防制條例第十條第二項施用第二級毒品罪。其持有甲
    基安非他命之低度行為，為施用甲基安非他命之高度行為所
    吸收，不另論罪。被告前因施用毒品案件，經臺灣板橋地方
    法院以九十四年度簡字第四八三八號判處有期徒刑六月確定
    ，另因犯竊盜罪，經本院以九十四年度易字第一六六九號判
    處有期徒刑八月確定，上開二罪，經本院以九十五年度聲字
    第一一三九號定其應執行有期徒刑一年一月確定，於九十六
    年四月二十五日縮刑期滿執行完畢，有臺灣高等法院被告前
    案紀錄表在卷可按（見本院卷第四頁至第十八頁），其前受
    徒刑之執行完畢，五年以內故意再犯本案有期徒刑以上之罪
    ，為累犯，應依刑法第四十七條第一項之規定加重其刑。爰
    審酌被告前經觀察、勒戒、強制戒治及法院判刑後，猶未戒
    除施用毒品惡習，惟其施用毒品係戕害自身健康，且犯後尚
    能坦承犯行，及其犯罪之動機、目的、手段、智識程度、生
    活狀況等一切情狀，量處如主文所示之刑。
據上論斷，應依刑事訴訟法第二百八十四條之一、第二百九十九
條第一項前段，毒品危害防制條例第十條第二項，刑法第十一條
前段、第四十七條第一項，判決如主文。
本案經檢察官江貞諭到庭執行職務
中    華    民    國  九十七  年    七    月  三十一  日
                          臺灣臺北地方法院刑事第十四庭
                              法      官  孫萍萍
以上正本證明與原本無異。
如不服本判決，應於判決送達後十日內，向本院提出上訴狀。
中    華    民    國  九十七  年    七    月  三十一  日
                              書  記  官  林義盛
附錄本案論罪科刑法條全文：
毒品危害防制條例第十條
施用第一級毒品者，處六月以上五年以下有期徒刑。
施用第二級毒品者，處三年以下有期徒刑。


司法院資訊處製作；財團法人民間司法改革基金會備份。
